臺灣高等法院刑事裁定　　　　　　　　　 94年度抗字第619號
抗告人　即
自　訴　人　　乙○○
　 　　　　　　　　　送達代.
被　　　告　　丙○○
上列抗告人因被告詐欺案件，不服臺灣臺北地方法院中華民國94
年8月3日裁定（93年度自字第284號），提起抗告，本院裁定如
下：
    主  文
原裁定撤銷，發回臺灣臺北地方法院。
    理  由
一、自訴意旨略以：被告丙○○係址設臺北市○○區○○路4段
    107號13樓世界得利資產管理有限公司（下稱得利公司）之
    員工，明知得利公司實際上並未發行任何有價證券，亦未經
    主管機關核准買賣有價證券，竟基於賺取佣金之意圖，於民
    國93年4月間，利用其前任職臺灣人壽保險股份有限公司之
    客戶資料，分別向包括抗告人即自訴人乙○○在內之客戶介
    紹，佯稱得利公司乃世界級金融集團，總部設於美國，在金
    融操作方面長期以來績效卓著，並出示得利公司之宣傳簡介
    ，詐稱該公司當時銷售一檔以美元計價之連動式債券，每年
    配息四次，本金部分將由美國摩根大通銀行（下稱大通銀行
    ）出具定存單保證，該金融商品在新加坡推出後，銷售熱烈
    ，自首度發行迄今已逾一年，淨值穩定成長，致使自訴人不
    疑有他，由被告於同年4月9日偕同自訴人前往台北銀行松南
    分行開戶，再於4月13日偕同自訴人前往華南銀行南松山分
    行匯款，令自訴人購買美金3萬元之連動式債券，嗣自訴人
    完成匯款後，被告即以得利公司具名之受益憑證交付自訴人
    ，惟未見被告先前宣稱之大通銀行出具之定存單，自訴人嗣
    於93年8月間備齊文件向被告要求贖回，被告表示21個工作
    日後即可取得贖回款項，孰料93年9月間被告竟表示得利公
    司負責人劉建華涉有詐欺罪嫌，可能無法取回投資款項。嗣
    同年10月1日法務部調查局台北市調查處前往世界得利公司
    搜索，自訴人始知受騙。因認被告涉有刑法第339條第1項詐
    欺罪嫌。
二、原裁定略以：按自訴人以原告身分提起自訴，自應就所訴事
    實負舉證責任，換言之，必須提出確實之證據，使法院得有
    被告犯罪之心證，不能僅以空泛之詞推定被告犯罪。本件自
    訴人僅以被告為得利公司員工，向自訴人銷售上開基金，交
    付受益憑證，即推論被告有詐欺犯罪，就被告於向自訴人推
    銷之初是否知悉得利公司早有營運問題、被告偽造定存單等
    事項，並未提確切證據以為證明，是被告犯罪嫌疑顯有未足
    ，因而援引刑事訴訟法第326條第3項之規定，裁定駁回自訴
    人之自訴。
三、抗告意旨略以：
    (一)自訴人提起本件自訴時，即請求傳喚證人林桂芳，並請求
      向台北銀行松南分行調取93年4月13日營業大廳錄影帶，
      復具狀聲請向美國獨立聯合銀行函查是否出具信函，以證
      明被告涉有偽造文書罪嫌，再請求向行政院金融監督管理
      委員會函查得利公司已否經核准募集或發行有價證券。原
      裁定所謂自訴人未提出確切證據證明定存單係偽造一節，
      顯與事實不符。
    (二)自訴人已依原審法官指示，按法務部所定「檢察及調查機
      關執行我國與美國間之刑事司法互助協定作業要點」第2
      點之格式，檢附中英文請求書，請求查詢被告詐欺相關事
      證，原審未認自訴人所提出之證據方法無調查必要性，嗣
      自訴人提出請求書，又未予調查，裁定中亦未敘明不予調
      查之原因，實難令人甘服。
    (三)原審對於自訴人提出之多項證據方法，未加調查即率斷認
      定自訴人未盡舉證責任，顯有未當。爰依法提起抗告，請
      求撤銷原裁定。
四、本院查：
    (一)按檢察官就被告犯罪事實，應負舉證責任，並指出證明之
      方法，刑事訴訟法（下稱本法）第161條第1項著有規定，
      自訴案件係由自訴人以自訴取代檢察官之公訴，且檢察官
      於審判期日所得為之訴訟行為，於自訴程序，由自訴代理
      人為之，本法第329條第1項亦有規定，則自訴人及自訴代
      理人就被告犯罪事實，即應依本法第161條第1項負舉證責
      任，並指出證明之方法。又按當事人、代理人、辯護人或
      輔佐人得聲請調查證據，並得於調查證據時，詢問證人、
      鑑定人或被告，審判長除認為有不當者外，不得禁止之，
      本法第163條第1項規定甚明。是當事人、代理人聲請調查
      證據，審判長除認為有不當者外，不得禁止之。故自訴人
      就被告犯罪事實已為舉證，並指出調查方法（含聲請調查
      證據）時，則法院就其所提出之證據，已否足使法院合理
      可疑被告犯罪？所指出之證明方法，已否指出調查途徑、
      與待證事實有無關聯性？等事項，即應予以審查，審查結
      果如認其舉證不足使法院合理可疑被告犯罪，或依其舉證
      所指出之證明方法，無調查可能性，或與待證事實均無關
      聯，始有依本法第326條第3項駁回自訴之餘地。
    (二)卷查自訴人於原審，除舉證提出偽造之銀行定存單等8項
      證據證明被告涉有犯嫌外，並聲請：(1)傳喚證人林桂芳，
      (2)向台北銀行松南分行調取93年4月13日營業大廳錄影帶
      ，(3)向美國獨立聯合銀行函查是否出具信函，以證明被告
      涉有偽造文書罪嫌，(4)向行政院金融監督管理委員會函查
      得利公司已否經核准募集或發行有價證券等事項，此參自
      訴狀及自訴人歷次於原審提出之刑事聲請調查證據狀即明
      ，是原審即應依本項前揭(一)所載，逐一審查，以為認事用
      法之依據。惟原裁定就自訴人所為各項舉證何以不足使法
      院合理可疑被告犯罪，所指出之證明方法有無調查可能性
      、與待證事實有無關聯性等事項，並無隻字論及，即遽以
      裁定駁回自訴，核有理由未備之違法。抗告意旨指摘及此
      ，為有理由。爰撤銷原裁定，發回原法院另為適當之處理
      。
四、據上論斷，應依刑事訴訟法第413條裁定如主文。
中　　華　　民　　國　　94　　年　　9 　　月　　21　　日
　　　　　　　　　刑事第十六庭審判長法　官　曾德水
                                    法　官  廖紋妤
　　　　　　　　　　　　　　　　　  法　官  范清銘
以上正本證明與原本無異。
不得再抗告。
                                    書記官　吳金來
中　　華　　民　　國　　94　　年　　9 　　月　　22　　日
